【裁判字號】    89,易,229
【裁判日期】    890707
【裁判案由】    詐欺
【裁判全文】
臺灣基隆地方法院刑事判決                          八十九年度易字第二二九號
    公  訴  人  臺灣基隆地方法院檢察署檢察官
    被      告  丙○○
右列被告因詐欺案件，經檢察官提起公訴（八十九年度偵續字第九號），本院判決如
左：
    主      文
丙○○連續意圖為自己不法之所有，以詐術使人將本人之物交付，處有期徒刑陸月。
    事      實
一、丙○○明知已無清償能力，竟意圖為自己不法之所有，並基於概括犯意，自民國
    八十三年年初起至同年九月間止，以需款購買海產為由，陸續向乙○○○借款多
    次，借款金額共計新台幣（下同）一百零五萬六千元。為取信於乙○○○，丙○
    ○並簽發其在台灣土地銀行基隆漁港辦事處、台灣彰化銀行基隆分行支票存款帳
    戶，面額共計一百零五萬六千元之支票各二紙交付乙○○○，致使乙○○○陷於
    錯誤而如數交付借款。詎各該支票屆期均因存款不足或拒絕往來而遭退票，丙○
    ○在乙○○○催討借款時，乃於八十三年九月間，將其向基隆市政府承租之仁愛
    市場編號理二號之攤位使用權轉讓乙○○○，用以抵付借款。惟丙○○竟又於同
    年十二月間將該攤位使用權轉讓給陳定吉，並向基隆市政府辦妥過戶登記，乙○
    ○○因無法繼續在該攤位營業，經查詢後始知受騙。
二、案經被害人乙○○○訴由台灣基隆地方法院檢察署檢察官偵查起訴。
    理      由
一、訊據被告丙○○對於曾持票向被害人乙○○○借款多次之事實，雖直承不諱，惟
    否認有何詐欺犯行，辯稱：伊向乙○○○借款購買海產，因被他人倒債，加上利
    息負擔太重，生意又失敗，所以無力清償借款，而轉讓攤位給陳定吉使用，係其
    前夫甲○所為，伊毫不知情，沒有詐騙乙○○○之意圖云云。惟查：
    （一）被告於借款時，所簽發交付乙○○○之支票，其發票日分別為八十三年九
          月十一日、九月二十八日、十一月六日、十一月三十日，有支票四紙在卷
          足憑，而被告在台灣土地銀行基隆漁港辦事處、台灣彰化銀行基隆分行之
          支票存款帳戶，於八十三年九月三十日均已列為拒絕往來戶，有各該銀行
          八十九年三月十四日基漁營字第八九０００二四號、八十九年三月二十二
          日彰基字第五一０號函及存款往來明細各一份及退票理由單四紙附卷可稽
          ，被告在存款不足及拒絕往來之情形下，猶簽發支票交付告訴人，且其將
          購買之海產轉賣他人後，未將販賣所得清償告訴人之借款，又未能提出遭
          他人倒債之相關證據，以供本院查證，其有詐欺之犯意，灼然甚明。
    （二）再者，被告向基隆市政府所承租之編號理二號攤位，曾應允交付告訴人使
          用，除經告訴人指陳明確外，並有基隆市政府函一紙及租金及清潔費收據
          多紙附卷可稽，且為被告所不否認，堪信告訴人此部分之陳述為真實。而
          被告於八十三年十二月間將該攤位使用權轉讓於陳定吉，並向基隆市政府
          辦妥過戶登記，使告訴人無法繼續使用等情，亦據證人即仁愛市場管理員
          陳兆楠於偵查中證明屬實（見八十三年度偵字第四二四三號偵查卷第三十
          一頁）。雖被告辯稱係其前夫甲○所處理，伊不知情云云。然該攤位之使
          用權，係登記為被告所有，且均為被告在經營等情，除有上開基隆市政府
          函及收據等可資證明外，復為被告所自承，被告辯稱不知情，無非事後卸
          責之詞，難以採信。
    綜據上述，被告以存款不足及拒絕往來之支票，向被害人詐借款項之事實，彰彰
    甚明，其空言否認，委無足採，事證明確，被告犯行已堪認定。
二、核被告所為，係犯刑法第三百三十九條第一項之詐欺取財罪。其先後多次詐欺犯
    行，時間緊接，犯罪構成要件相同，顯係基於概括犯意而為，應依連續犯之規定
    論以一罪，並加重其刑。爰審酌被告犯罪之動機、方法、詐欺所得高達一百餘萬
    元及犯罪後尚未清償被害人等一切情狀，量處如主文所示之刑，以示懲儆。
據上論斷，應依刑事訴訟法第二百九十九條第一項前段、刑法第五十六條、第三百三
十九條第一項、罰金罰鍰提高標準條例第一條前段，判決如主文。
本案經檢察官蔡和憲到庭執行職務
中      華      民      國    八十九    年      七      月      七      日
                                臺灣基隆地方法院刑事第三庭
                                        法      官  陳培仁
右正本證明與原本無異。
對於本件判決如有不服，應於收受送達後十日內，向本院提出上訴書狀，上訴於臺灣
高等法院，並按他造當事人之人數附具繕本。
                                        書  記  官  張堅國
中      華      民      國  八十九    年      七      月     十四     日
附錄論罪法條
刑法第三百三十九條第一項：
意圖為自己或第三人不法之所有，以詐術使人將本人或第三人之物交付者，處五年以
下有期徒刑、拘役或科或併科一千元以下罰金。


司法院資訊處製作；財團法人民間司法改革基金會備份。
